臺灣板橋地方法院刑事判決　　　　　　　100年度易字第586號
公　訴　人　臺灣板橋地方法院檢察署檢察官
被　　　告　陳正明
上列被告因違反毒品危害防制條例案件，經檢察官提起公訴（10
0 年度撤緩毒偵字第7 號），被告於準備程序進行中就被訴事實
為有罪之陳述，經告知簡式審判程序之旨，並聽取當事人之意見
後，本院裁定由受命法官獨任進行簡式審判程序，並判決如下：
    主  文
陳正明施用第二級毒品，處有期徒刑陸月，扣案之甲基安非他命
壹包（含包裝袋，驗餘淨重零點零零參捌公克）沒收銷燬之，吸
食器壹組、玻璃球參個、分裝壹支，均沒收之；又施用第二級
毒品，處有期徒刑柒月。應執行有期徒刑壹年，扣案之甲基安非
他命壹包（含包裝袋，驗餘淨重零點零零參捌公克）沒收銷燬之
，吸食器壹組、玻璃球參個、分裝壹支，均沒收之。
    事  實
一、陳正明前於民國87年間因施用毒品案件，經本院於87年6 月
    24日以87年度毒聲字第431 號裁定送觀察、勒戒後，因認無
    繼續施用毒品之傾向，於87年7 月20日觀察、勒戒執行完畢
    出所，並於同年月21日經臺灣板橋地方法院檢察署檢察官以
    87年度偵字第13112 號為不起訴處分確定，又於同年間因施
    用毒品案件，經本院於87年8 月18日以87年度毒聲字第1348
    號裁定送觀察、勒戒後，因認有繼續施用毒品之傾向，復經
    本院於87年9 月14日以87年度毒聲字第1881號裁定令入戒治
    處所施以強制戒治，又經本院於88年2 月9 日以88年度毒聲
    字第796 號裁定停止戒治處分出監，所餘戒治期間付保護管
    束，於88年3 月1 日停止戒治出所，於88年9 月10日戒治期
    滿，並於88年12月21日經臺灣板橋地方法院檢察署檢察官以
    88年度戒毒偵字第204 號為不起訴處分確定，又於90年間因
    施用第二級毒品案件，經本院於90年8 月24日以90年度毒聲
    字第3550號裁定令入戒治處所施以強制戒治，於91年8 月23
    日強制戒治執行完畢，另並經檢察官起訴，經本院於91年4
    月15日以91年度板簡字第524 號判決判處有期徒刑5 月確定
    ，於92年1 月23日執行完畢。又於99年間因施用第一、二級
    毒品案件，經本院於99年7 月22日以99年度訴字第1938號判
    決判處有期徒刑6 月，如易科罰金以新臺幣（下同）1,000
    元折算1 日確定，於100 年3 月14日有期徒刑易科罰金執行
    完畢（於本案均不構成累犯）。詎猶不知悔改，明知甲基安
    非他命屬毒品危害防制條例第2 條第2 項第2 款所定之第二
    級毒品，不得持有、施用，竟於上開觀察、勒戒執行完畢後
    5 年內，已再犯施用毒品犯行經觀察勒戒、強制戒治及追訴
    處罰，仍基於施用第二級毒品之犯意，而分別為下列犯行：
（一）於98年12月26日上午7 時許，在其位於臺北縣永和市（現
      改制為新北市永和區，下同）新生路121 巷4 弄9 號3 樓
      之住處內，以將甲基安非他命放置玻璃球吸食器內，再燒
      烤玻璃球吸食器吸食所生煙霧之方式，施用第二級毒品甲
      基安非他命1 次。嗣於98年12月29日晚間10時50分許，在
      上開地點，經警持搜索票搜索而查獲，並扣得甲基安非他
      命1 包（驗餘淨重0.0038公克）、吸食器1 組、玻璃球3
      個、分裝1 支，經採集其尿液送驗結果，呈安非他命類
      甲基安非他命陽性反應，而查悉上情。
（二）於99年1 月19日為警查獲採集尿液回溯前96小時內之某時
      許（扣除為警拘捕至驗尿時止之人身自由受公權力拘束之
      無從施用毒品時間）（起訴書誤載為99年2 月3 日12時55
      許回溯96小時內某時），在其位於臺北縣永和市○○路12
      1 巷4 弄9 號3 樓之住處內，以將甲基安非他命放置玻璃
      球吸食器內，再燒烤玻璃球吸食器吸食所煙霧之方式，施
      用第二級毒品甲基安非他命1 次。嗣於99年1 月19日晚間
      7 時20分許（起訴書誤載為99年2 月3 日12時55分許），
      因陳正明有毒品犯罪前科，經警通知到案，於臺北縣政府
      警察局（現改制為新北市政府警察局，下同）永和分局接
      受尿液採驗，檢測結果呈安非他命類甲基安非他命陽性反
      應，始查悉上情。
二、案經臺北縣政府警察局永和分局報請臺灣板橋地方法院檢察
    署檢察官偵查公訴。
    理  由
一、前開犯罪事實，業據被告陳正明於警詢、偵查、本院準備程
    序及審理時均坦承不諱，且被告於上述事實欄一（一）、（
    二）時間為警所採尿液，經分別送臺灣檢驗科技股份有限公
    司檢驗結果，發現確均有安非他命類甲基安非他命陽性反應
    ，此有臺北縣政府警察局永和分局查獲違反毒品危害防制條
    例案件犯嫌代碼對照表、臺灣檢驗科技股份有限公司99年1
    月20日出具之UL/2010/10218 號濫用藥物檢驗報告（檢體編
    號：F000-0000） 、臺北縣政府警察局永和分局查獲違反毒
    品危害防制條例案件犯嫌對照表、臺灣檢驗科技股份有限公
    司99年2 月3 日出具之UL/2010/10647 號濫用藥物檢驗報告
    （檢體編號：F000-0000） 各1 份附卷可稽。次查上開檢驗
    中心均係先以酵素免疫分析法（ＥＩＡ）篩驗，其尿液中甲
    基安非他命濃度超出檢測範圍，再以氣相層析質譜儀法（Ｇ
    Ｃ／ＭＳ）確認；其檢驗方法係以「氣相層析儀」先將物質
    氣化後，再經分析管分離，由於各種物質之沸點及對管柱之
    吸附力不同，在經過檢測器（Detector）測定後，表現出不
    同之滯留時間（Retension time），以滯留時間來判斷係何
    種物質；再利用「質譜儀」為檢測器，將物質撞擊成碎片，
    紀錄其質譜圖。因每個化合物之鍵結能力不同，故不同之物
    質會有其特定之質譜圖，因此在物質之判斷上有如指紋之鑑
    定，在理論上，扣除人為因素，其精確度已接近百分之百。
    此外，扣案之白色細結晶1 包（驗前淨重0.0040公克，經取
    樣鑑驗用罄0.0002公克，驗餘淨重0.0038公克），經送鑑驗
    結果，確含有第二級毒品甲基安非他命成分，扣案之透明玻
    璃吸食器1 組、球壁有褐色乾漬物之透明玻璃球吸食器3 個
    、管壁沾有白色粉末之白色塑膠吸管（分裝）1 支，經乙
    醇沖洗，均檢出含有第二級毒品甲基安非他命成分，有交通
    部民用航空局航空醫務中心99年1 月28日航藥鑑字第099036
    6 號毒品鑑定書1 件在卷可稽。又被告雖無法明確記憶其上
    開事實欄一（二）施用第二級毒品甲基安非他命之時間，惟
    按甲基安非他命經口服投與後約70% 於24小時內自尿中排出
    ，約90% 於96小時內自尿中排出，由於甲基安非他命成分之
    檢出與其投與方式、投與量、個人體質、採尿時間與檢測儀
    器之精密度等諸多因素有關，因此僅憑尿液中呈安非他命陽
    性反應，並無法確實推算吸食時間距採集時間之長短，惟依
    上述資料推斷，最長可能不會超過4 日，業經行政院衛生署
    藥物食品檢驗局81年2 月8 日（81）藥檢一字第001156號函
    示明確。被告上開事實欄一（二）所採尿液送驗結果既有甲
    基安非他命之陽性反應，顯見被告在經警採集尿液檢體前之
    96小時內之某時點（扣除為警拘捕至驗尿時止之人身自由受
    公權力拘束之無從施用毒品時間），確曾有施用第二級毒品
    甲基安非他命之犯行。足徵被告之任意性自白核與事實相符
    。
二、第查，被告前有如事實欄一所載之前科紀錄，有臺灣高等法
    院被告前案紀錄表在卷可稽，被告於觀察、勒戒執行期滿釋
    放後，5 年內再犯施用毒品之犯行復經觀察勒戒、強制戒治
    及判刑確定，又為本案2 次施用第二級毒品犯行為警查獲，
    即均非屬毒品危害防制條例第20條第3 項所定「5 年後再犯
    」之情形，檢察官逕行起訴，要無不合（最高法院95年度第
    7 次刑事庭會議決議、97年度第5 次刑事庭會議決議、97年
    度台非字第528 、406 、342 、540 號、98年台非字第211
    號判決、臺灣高等法院暨所屬法院98年度法律座談會刑事類
    提案第18號提案研討結果參照）。從而，本案事證已臻明確
    ，被告犯行洵堪認定，自應依法論科。
三、按甲基安非他命屬第二級毒品，毒品危害防制條例第2 條第
    2 項第2 款定有明文。核被告所為，分別係犯毒品危害防制
    條例第10條第2 項之施用第二級毒品罪2 次。被告施用毒品
    前後持有第二級毒品甲基安非他命之低度行為，分別為施用
    之高度行為所吸收，均不另論罪。被告所犯前揭事實欄一（
    一）、（二）之施用第二級毒品2 罪，犯意各別，行為互殊
    ，應予分論併罰。爰審酌被告前有施用毒品之紀錄業經觀察
    勒戒、強制戒治，並獲不起訴處分之寬典，復因施用毒品又
    經觀察勒戒、強制戒治及判刑確定，有臺灣高等法院被告前
    案紀錄表在卷可參，猶因施用甲基安非他命再犯本罪，顯未
    衷心悛悔，漠視法令之禁制，恣意濫用藥品，甚為可訾，兼
    衡其施用甲基安非他命所生危害實以自戕健康為主，於他人
    尚無明顯重大危害及其犯後坦承不諱態度良好等一切情狀，
    分別量處如主文所示之刑，並定其應執行之刑，以示懲儆。
四、扣案之白色細結晶1 包（含包裝袋毛重0.1790公克，驗前淨
    重0.0040公克，經取樣鑑驗用罄0.0002公克，驗餘淨重0.00
    38公克）（臺灣板橋地方法院檢察署扣押物品清單誤載為K
    他命殘渣袋1 包，應予更正），經鑑驗結果，確含有第二級
    毒品甲基安非他命成分，係毒品危害防制條例第2 條第2 項
    第2 款規定之第二級毒品無訛，業已認明如前，而上開包裹
    第二級毒品甲基安非他命之包裝袋，仍有極微量之第二級毒
    品甲基安非他命殘留而無法析離，應整體視為查獲之第二級
    毒品甲基安非他命，應依毒品危害防制條例第18條第1 項前
    段之規定，宣告沒收銷燬之；至因鑑驗需要而經取用耗損之
    甲基安非他命結晶，其既已滅失，自無庸再予宣告沒收銷燬
    之必要，附此敘明。另扣案之吸食器1 組、玻璃球3 個、分
    裝1 支（原均有微量甲基安非他命殘留，皆業經乙醇沖洗
    而滅失，參見上開交通部民用航空局航空醫務中心99年1 月
    28日航藥鑑字第0990366 號毒品鑑定書），均為被告所有，
    供犯本案所用之物，業據被告供承在卷，爰依法宣告沒收之
    。
據上論斷，應依刑事訴訟法第273 條之1 第1 項、第299 條第1
項前段，毒品危害防制條例第10條第2 項、第18條第1 項前段，
刑法第11條、第51條第5 款、第38條第1 項第2 款，判決如主文
。
本案經檢察官姜麗君到庭執行職務。
中    華    民    國    100   年    3     月    29    日
                  刑事第十四庭  法  官  吳幸娥
上列正本證明與原本無異。
如不服本判決，應於判決送達後10日內敘明上訴理由，向本院提
出上訴狀 (應附繕本) ，上訴於臺灣高等法院。其未敘述上訴理
由者，應於上訴期間屆滿後20日內向本院補提理由書「切勿逕送
上級法院」。
                                書記官  黃頌棻
中    華    民    國    100   年    3     月    29    日
附錄本案論罪科刑法條全文：
毒品危害防制條例第10條：
施用第一級毒品者，處6月以上5年以下有期徒刑。
施用第二級毒品者，處3年以下有期徒刑。